【裁判字號】    92,易,1066
【裁判日期】    921127
【裁判案由】    背信
【裁判全文】
臺灣彰化地方法院刑事判決                        九十二年度易字第一六六號
    公  訴  人  臺灣彰化地方法院檢察署檢察官
    被      告  甲○○
    選任辯護人  朱浩萍律師
    被      告  乙○○
    選任辯護人  邱垂勳律師
右列被告等因背信案件，經檢察官提起公訴（九十二年度偵字第五六三四號），本院
判決如左：
    主  文
甲○○、乙○○均無罪。
    理  由
一、公訴意旨略以：被告甲○○自民國九十一年九月十日起，任職於彰化縣員林鎮○○路二巷九十號丙○○○○，擔任收銀員之工作，與彰化縣溪湖鎮東環超市負責
    人之被告乙○○，基於共同意圖為自己不法所有之概括犯意聯絡，每當被告乙○○至丙○○○○刷卡購物時，被告甲○○即為其短刷貨品，或輸入價格較為低廉
    之貨品，使被告乙○○得以支付較少貨款，事後並獲贈東環超市禮券、洗髮精、
    沐浴乳等物作為報酬，而生損害於丙○○○○，致違背其擔任收銀員之職務。嗣
    於九十二年四月二十八日下午一時二十八分許，被告甲○○為被告乙○○結帳時
    ，為丙○○○○之安全課長丁○○經由監視錄影機發現，而循線查獲上情，因認
    被告甲○○、乙○○共同涉犯刑法第三百四十二條第一項之背信罪嫌。
二、按犯罪事實應依證據認定之，無證據不得認定其犯罪事實；又不能證明被告犯罪
    ，應諭知無罪之判決，刑事訴訟法第一百五十四條第二項、第三百零一條第一項
    定有明文。次按被告或共犯之自白，不得作為有罪判決之唯一證據，仍應調查其
    他必要之證據，以察其是否與事實相符，刑事訴訟法第一百五十六條第二項亦有
    明文。刑事訴訟法第一百五十六條第二項之立法目的乃欲以補強證據擔保自白之
    真實性；亦即以補強證據之存在，藉以限制自白在證據上之價值。而所謂補強證
    據，指除該自白本身外，其他足資證明自白之犯罪事實確具有相當程度真實性之
    證據而言。雖其所補強者，非以事實之全部為必要，但亦須因補強證據與自白之
    相互利用，而足使犯罪事實獲得確信者，始足當之。從而，被告雖經自白，仍應
    調查其他必要之證據，以察其與事實是否相符，茍無法證明其與事實相符，根本
    即失其證據之證明力，不得採為判斷事實之根據（最高法院七十四年臺覆字第一
    ○號判例及四十六年臺上字第八○九號判例意旨參照）。再按審判外之自白，固
    非不可採為證據，惟其自白，必須調查與事實是否相符，最高法院五十三年臺上
    字第七七一號著有判例可參。而被告自白出於任意性，與其自白需補強證據擔保
    其真實性，二者本屬兩事，倘僅證明被告之自白非出於強暴、脅迫、利誘、詐欺
    、疲勞訊問、違法羈押或其他不正之方法所取得，雖仍屬於自白，然必須有補強
    證據擔保，足以證明被告自白之犯罪確非虛構，且與事實相符，始得採為有罪判
    決之基礎；反之，倘僅足以證明被告自白之任意性，而查無其他補強證據足以證
    明其自白真實性時，該自白仍不得遽採為有罪判決之基礎。又刑事訴訟上證明之
    資料，無論其為直接或間接證據，均須達於通常一般之人均不致有所懷疑，而得
    確信其為真實之程度，始得據為有罪之認定，若其關於被告是否犯罪之證明未能
    達此程度，而有合理懷疑之存在，致使無從形成有罪之確信，根據「罪證有疑，
    利於被告」之證據法則，即不得遽為不利被告之認定（參照最高法院七十六年臺
    上字第四九八六號判例）。
三、本件公訴人認被告甲○○、乙○○涉有背信罪嫌，無非係以「被告甲○○於丙○○○○內部調查時供述甚詳，且相關案情均由其主動陳述，無誘導之情事，而詢
    問人丁○○態度良好，並無責罵字眼或脅迫語氣，被告甲○○之陳述則語氣自然
    ，顯係基於其自由意志所為」等語為論據。惟訊之被告甲○○、乙○○均堅詞否
    認涉有上開犯行，被告甲○○辯稱：伊看紙箱寫六Ｘ八，伊算錯後，安全課長稱
    如此讓公司賠錢，叫伊照草稿唸，如果照著唸僅賠償當日誤算之金額即可等語；
    被告乙○○則辯以：伊與被告甲○○不相識，伊沒有送其禮券等物等情。經查：
（一）丙○○○○安全課長丁○○所提出之被告甲○○就本件所為之供述錄音帶，有
      證據能力。
  １、按刑事訴訟法上「證據排除法則」，係指將具有證據價值，或真實之證據因取
      得之程序之違法，而予以排除之法則。而私人之錄音、錄影之行為所取得之證
      據，應受刑法第三百十五條之一與通訊保障及監察法之規範，私人違反此規範
      所取得之證據，固應予以排除。惟依通訊保障及監察法第二十九條第三款之規
      定：「監察人為通訊之一方或已得通訊之一方事先同意，而非出於不法目的者
      ，不罰」，通訊之一方非出於不法目的之錄音，所取得之證據，即無證據排除
      原則之適用（最高法院九十二年度台上字第二六七七號判決參照）。本件丙○○○○安全課長丁○○係通訊之一方，且錄取錄音帶亦已得被告甲○○之同意
      ，其目的又係基於搜證之目的，而將被告甲○○之供述予以錄音存證，非出於
      不法目的，而證據排除之目的，係在杜絕偵查機關之違法搜索、監察，而未及
      於私人之合法搜證行為，是前開錄音帶於本案自有證據能力。
  ２、又被告甲○○復辯稱：伊在錄音時，安全課長丁○○有拿一張紙給伊，要伊照
      著唸，如不照唸，則要伊賠償新台幣（下同）二百萬元，如果伊照唸，則只要
      賠償當天誤算之金額即可等情，該錄音帶經本院以當庭播放之方式予以勘驗，
      被告甲○○與丙○○○○安全課長丁○○之對話內容，除於錄音帶末端少譯「
      問：比較高單價的菸酒，是否有幫大宗及其他收銀員少刷？答：我是沒有，因
      為菸酒會盤點，且是放在菸酒櫃內，除了我自己有拿黑牌威士忌二瓶外，其他
 的人我不知道」外，餘與卷附錄音帶譯文大致相符（偵卷第十二至十四頁），
      另在卷附譯文第一頁十七行處有關掉錄音機一次、第二頁第二十行及第三十五
      行處聲音突轉小，此有本院於九十二年十月二十一日勘驗筆錄在卷可稽，而被
      告甲○○於回答時語氣自然，應答流利，有時甚有針對詢問之問題向詢問者確
      定問題真意之情況，且對話之語氣及用語，亦能互相連貫，無呈現文不對題之
      不連貫情事，參照被告甲○○所稱「草稿」係記載名字、事情名詞等，由被告
      甲○○自行加以組合敘述，倘其無法回答，詢問者則會加以指示答案觀之，被
      告甲○○係由詢問者提供之多數名字、名詞等自行編造成句，其內容對於被告
      甲○○而言自屬子虛烏有，被告甲○○在應答時，自不可能在詢問者問完問題
      後，隨即根據「草稿」敘述成句，應對無礙，且在不清楚問題內涵時，以詢問
      之方式確定問題內容，再加以回答，則被告甲○○於錄音帶之供述確係出於其
      自由意志，應可認定，被告甲○○前開所辯，洵不足取。
  ３、另被告甲○○之辯護人辯護意旨狀稱：丙○○○○人員內部調查時，曾口語脅
      迫被告甲○○承認背信，否則將追究鉅額之賠償，而錄音時四周門窗緊閉，答
      話不對時，即關錄音機，令其重新陳述，店長亦以自白不會送警等，對被告甲○○脅迫利誘云云，然當日錄音過程業據證人即丙○○○○安全課長丁○○證
      述：「‧‧，我們要問甲○○之前的事情，我們將發票調出來，然後他就將全
      部的事情說出來，‧‧，當天晚上林厝派出所警員也有在場，而甲○○也沒有
      對警員說有被脅迫情形，錄音時只有我和甲○○在場，為了要考量現場的雜音
      ，當時被告甲○○相當的配合」、「他剛開始時，還是不太敢說，我們告訴他
      說只是要做事情的釐清，當時店長有告訴他不會送警，當時也有告訴他總共損
      失二百多萬元，希望他老實講出來」、「店長有講說可能賠不起那麼多，詳細
      情形我記不清楚」、「因為之前所言比較多，而錄音時所言比較少，所以我認
      為他所言有遺漏，所以關機要他重新講過」等語明確（見本院審判筆錄第七、
      十、十一頁），足見丙○○○○在確定被告甲○○為被告乙○○結帳時確有短
      刷貨款之後，即先請被告甲○○至店長室說明，當時被告甲○○即有陳述少刷
      之情形，並無脅迫、利誘情事，否則在警員到場時，被告甲○○竟然未對之陳
      述，且在經警員通知到警局作筆錄時，僅稱錄音時係按丙○○○○事先準備之
      「草稿」照唸，未曾提及任何脅迫、利誘情節，又在錄音之過程固曾關掉錄音
      機，此乃因證人丁○○認與被告甲○○未錄音前陳述之情節未盡相符，似有遺
      漏，才關掉錄音機，觀諸前開勘驗錄音帶之結果，關掉錄音機之次數僅有一次
      ，實難認為有強令被告甲○○照本宣科之情，是被告甲○○執前詞抗辯其自白
      非出於其任意性，尚難憑採。
（二）被告甲○○前開自白，並無補強證據可資佐證。
  １、被告甲○○固曾供認：伊在丙○○○○擔任收銀員期間幫大宗短刷貨物，並取
      得大宗給予之禮卷、禮品等物為報酬等情，然在未有其他補強證據擔保該自白
      之真實性，足資證明自白之犯罪確非虛構之情況下，仍不得據採為有罪判決之
      基礎。而本件調查始末，業據證人丁○○於本院結證稱：丙○○○○於九十二
      年過完年後，有聽說收銀員少刷或有大宗（指購買數量較大之購物者）來購物
      時以短刷或降低單價等不法情事，且盤點時虧了二百多萬元，才開始調查此事
      ，並在收銀台裝設旋轉式的攝影機，該攝影機可三百六十度旋轉，有伸縮鏡頭
      ，沒有死角，可清楚看見收銀台之情形，當時有鎖定幾位收銀員包括被告甲○○在內，及東環溪湖這間超市。於九十二年四月二十八日伊看監視系統時，發
      現被告乙○○購買好幾箱，而被告甲○○卻沒有拆箱檢查，被告甲○○並非新
      進人員，此種錯誤不應該犯等語（詳見本院審判筆錄第五至七頁），足徵丙○○○○係因盤點之後，發現帳目不符始進行內部調查，當時雖有將被告甲○○
      及被告乙○○經營之東環超市列為對象，然僅止於聽聞、懷疑等臆測，並無其
      他更確切之證據可資佐證。
  ２、又被告乙○○於九十二年四月二十八日下午至丙○○○○購買統一刺五加雞精
      三箱又一組（一箱均為八組，共二十五組）、統一冬蟲夏草雞精二箱又一組（
      共十七組）及蛋糕土司等物，由被告甲○○負責收銀，被告甲○○輸入統一刺
      五加雞精十八組，統一冬蟲夏草雞精十二組，依被告乙○○實際購買之貨品計
      算，被告甲○○共短收三千一百零八元，此為被告二人不爭執之事實，惟是否
      可以之作為認定被告二人確有公訴人所指犯行之證據，尚非無疑。蓋共同正犯
      之成立，須具有犯意之聯絡，行為之分擔，公訴人認被告二人基於共同之犯意
      聯絡，每當被告乙○○至丙○○○○購物時，被告甲○○即為其短刷貨品，或
      輸入價格較為低廉之貨品，然經本院當庭勘驗被告乙○○於九十二年四月二十
      八日至丙○○○○購物當日之錄影帶，被告二人於結帳時確有交談，而被告甲○○有探頭看被告乙○○手推車內之商品，但並未將整箱貨物拆箱或置於收銀
      台上，之後即輸入商品結帳，有勘驗筆錄一份在卷可憑，惟因該錄影帶並無聲
      音，實無從得知渠等交談內容，而對照錄影帶顯示被告甲○○幫其他顧客結帳
      之情形，除未將被告乙○○手推車整箱購買之紙箱置放於收銀台上外，其結帳
      程序並無二致，尚難僅憑被告二人有交談之肢體動作遽認渠等有短刷、輸入價
      格較為低廉貨品之犯意聯絡。再者，依證人丁○○提出之統一雞精紙箱觀之，
      其上確有「６Ｘ８」之標示，而６與８分別代表之意思為「一組有六罐、一箱
      有八組」，在未拆箱確定數量之前，僅憑紙箱之標示，誤認內容物之數量，非
      無可能，況當時被告乙○○購買之統一雞精為新產品，甚至連丙○○○○之乾
      貨經理也不是非常瞭解這項產品究竟是幾組，而刷紙箱外條碼，亦不能知其確
      實數量，復據證人丁○○證述明確（見本院審判筆錄第八、十五頁），故被告
      甲○○辯稱：伊看紙箱上寫「６Ｘ８」，誤以為一箱是六組，才造成短收，僅
      為作業上之疏失等語，要非全然無憑。從而，本件被告甲○○於九十二年四月
      二十八日固有短收三千一百零八元之事實，仍不足為不利被告之認定，自不能
      以之作為前開被告甲○○審判外自白之補強證據。
  ３、至丙○○○○內部對於整箱購買之貨品，是否有拆箱之規定，證人丁○○雖未
      能加以確定，公訴人乃請求傳喚丙○○○○之店長呂嘉章及收銀課課長賴因東
      究明此事，惟縱認丙○○○○有整箱購買須拆箱之內部規定，與本件待證事實
      亦無必然之關連，被告甲○○未拆箱確認，可能僅係單純未依工作規則辦理，
      尚不能遽以推論被告甲○○係故意未拆箱，其目的在短收貨款之事實，本院因
      認並無再行傳喚呂嘉章、賴因東之必要，附此敘明。
四、綜上所述，本件公訴人認被告二人涉有背信犯行所舉之證據，既不足以使「通常
    一般人均不致有所懷疑，而得確信其為真實之程度」，仍有合理之懷疑存在，此
    外，復查無其他積極證據足以證明被告二人確有公訴人所指之背信犯行，本院無
    從為被告二人有罪之確信，自應為被告二人無罪之諭知，以免冤抑。
據上論斷，應依刑事訴訟法第三百零一條第一項，判決如主文。
本案經檢察官廖曉萍到庭執行職務。
中      華      民      國      九十二      年    十一    月  二十七    日
                                臺灣彰化地方法院刑事第二庭
                                    審判長法官  林  欽  章
                                    法      官  吳  俊  螢
                                    法      官  許  雅  婷
右正本證明與原本無異。
如不服本判決，應於判決送達後十日內向本院提出上訴狀( 須附繕本 )。
告訴人或被害人對於判決如有不服具備理由請求檢察官上訴者，其上訴期間之計算係
以檢察官收受判決正本之日期為準。
                                    法院書記官  謝  秋  德
中      華      民      國      九十二      年    十一    月   二十八   日


司法院資訊處製作；財團法人民間司法改革基金會備份。
